臺灣臺北地方法院交通事件裁定　　　 100年度交聲字第1190號
原處分機關　臺北市交通事件裁決所
異 議 人即
受 處 分人　卓志忠
　　　　　　　　　　　7樓
上列異議人即受處分人因違反道路交通管理處罰條例案件，對於
臺北市交通事件裁決所中華民國100 年5 月18日所為之裁決處分
（原處分案號：北市裁罰字第裁22-ZFA057215號），聲明異議，
本院裁定如下：
    主  文
異議駁回。
    理  由
一、原處分機關臺北市交通事件裁決所處分意旨略以：異議人即
    受處分人之車牌號碼為8799-EP 號自用小客車，於民國100
    年2 月26日上午11時22分許，行經國道三號高速公路南向47
    .2公里處（樹林收費站至三鶯交流道路段）時，違規使用外
    側路肩，經警逕行舉發，再經原處分機關查核違規事證明確
    ，爰依道路交通管理處罰條例第33條第1 項第9 款之規定，
    裁處罰鍰新臺幣（下同）4,000 元，並依同條例第63條第1
    項記違規點數1 點等語。
二、異議意旨略以：當日我車之右後車輪在臺北市區刺到大螺絲
    釘，一開始我並未發覺，直至行經國道三道高速公路過土城
    交流道後方因胎壓偵測器警示，並將車輛停靠路肩檢視始發
    現，之後我匯入車流，並在大塞車中慢速行駛，並於通過樹
    林收費站後，經友人柯明憲來電告知，伊方才去電警察廣播
    電台及國道高速公路局詢問應如何處理，經高公局人員告知
    ，可以開車內警示燈行駛路肩，慢速行駛下最近的交流道，
    我方將車開至路肩慢速行駛下三鶯交流道，由修車廠處理車
    胎。倘當時我仍在大塞車之車陣中行駛，且達不堪行駛之狀
    態，豈不造成高速公路壅塞情形血上加霜，且車上有妻小，
    盡速將車駛離高速公路較為安全，更何況我係因高公局人員
    告知得僅及行駛路肩方有斯舉，為此聲明異議等語。
三、按高速公路及快速公路交通管制規則第8 條第1 項規定：汽
    車行駛高速公路及快速公路，其車道之使用，除因交通事故
    及道路施工依臨時或可移動標誌指示或交通勤務警察指揮外
    ，應依設置之交通標誌、標線或號誌之規定；同規則第9 條
    第1 項第2 款則定：汽車行駛高速公路及快速公路，不得有
    下列行為：... 二、在路肩上行駛，或利用路肩超越前車或
    倒車。再按道路交通管理處罰條例第33條第1 項第9 款規定
    ，汽車行駛於高速公路、快速公路或設站管制之道路，不遵
    使用限制、禁止、行車管制及管理事項之管制規則而有下列
    行為者，處汽車駕駛人新臺幣3,000 元以上6,000 元以下罰
    鍰：... 九、未依規定使用路肩；復按同條例第63條第1 項
    第1 款規定，汽車駕駛人有下列各款所列條款之一者，除依
    原條款處罰鍰外，並予記點：一、有第33條第1 項情形之一
    者，各記違規點數1 點。
四、經查：
    (一)異議人於前揭時間駕駛上開車輛，行經國道三號高速公路
      南向47.2公里處時，行駛於路肩，經警拍照後逕行舉發之
      事實，為異議人所不否認，並有內政部警政署國道公路警
      察局第六警察隊100 年5 月2 日公警六交字第1000670423
      號書函及採證照片在卷可稽，是為事實。
    (二)異議人雖以前詞置辯，惟按高速公路及快速公路交通管制
      規則第9 條第1 項第2 款規定：汽車行駛高速公路及快速
      公路，不得有下列行為：... 二、在路肩上行駛；另同規
      則第15條第1 項則規定，汽車在高速公路之行駛途中，因
      機件故障或其他緊急情況無法繼續行駛時，應滑離車道，
      在路肩上停車待援。滑離車道時，應先顯示方向燈逐漸減
      速駛進路肩，車身或所載貨物突出部分，須全部離開車道
      。待援期間除顯示危險警告燈外，並在故障車輛後方50公
      尺至100 公尺處設置車輛故障標誌警示之。依此，在無標
      誌指示或交通勤務警察指揮之情形下，汽車禁止行駛或停
      放路肩，倘機件故障無法繼續行駛，亦應滑離車道且將車
      輛停放路肩並依規定設置警告標示待援，絕不能行駛路肩
      。異議人既為本案車輛駕駛人且領有駕駛執照，對上揭規
      定自應瞭解知悉並應遵守，不能諉為不知。今依異議人所
      辯，當時其發現右後輪遭刺破，為免在龐大車流中輪胎洩
      氣無法行駛，故將車駛進路肩車道緩慢前行直至三鶯交流
      道方離開高速公路等語，由是可見異議人行駛路肩時，輪
      胎尚未完全洩氣，依當時車多壅塞之情形觀之，車輛尚非
      達於無法繼續緩慢行駛之狀態，自不能行駛路肩。倘該洩
      氣之輪胎已影響異議人於高速公路上之行車安全而無法繼
      續行駛，異議人應立即將車滑離車道，並將車停放路肩且
      依上揭規定設立警告標示後待援，亦不能行駛路肩。異議
      人雖辯稱發現車胎刺破後通知友人，經友人聯繫警察廣播
      電台及高公局，並經友人轉述高公局人員稱可行駛路肩下
      交流道，其方行駛路肩云云，縱或有其事，高公局人員亦
      非執行交通勤務之警察，其透過友人間接轉述此高公局人
      員之意見自非前所稱「執行交通勤務警察之指揮」，此時
      異議人本應依前開規定，或繼續緩慢前行至交流道離開高
      速公路，或立即將車停放路肩設立警告標示待援，絕無行
      駛路肩之理；更何況其友人係與何位高公局人員通話、通
      話內容為何、該高公局人員又係如何回應等節，亦毫無所
      悉且乏證據證明，自難僅憑異議人片面之詞，即遽為其有
      利之認定。綜上所述，異議人確有於上開時地，行駛路肩
      之違規事實，且其所辯毫無足採，堪予認定。
五、綜前，原處分機關依道路交通管理處罰條例第33條第1 項第
    9 款規定，裁處異議人罰鍰4,000 元，並依同條例第63條第
    1 項規定，記違規點數1 點，於法並無違誤或不當之處。是
    本件異議為無理由，應予駁回。
六、據上論斷，依道路交通事件處理辦法第18條，裁定如主文。
中    華    民    國   100    年    6     月    27    日
                      交通法庭  法  官  紀凱峰
上正本證明與原本無異。
如不服本裁定，應於裁定送達後5日內向本院提出抗告狀。
                                書記官  桑子樑
中    華    民    國   100    年    6     月    27    日